【裁判字號】    97,上訴,169
【裁判日期】    970422
【裁判案由】    違反槍砲彈藥刀械管制條例
【裁判全文】
臺灣高等法院臺南分院刑事判決         97年度上訴字第169號
上  訴  人
即  被  告  甲○○
選任辯護人  李家鳳律師
上列上訴人因違反槍砲彈藥刀械管制條例案件，不服臺灣臺南地
方法院96年度訴字第1282號中華民國96年12月21日第一審判決（
起訴案號：臺灣臺南地方法院檢察署96年度偵字第7814號），提
起上訴，本院判決如下：
    主  文
原判決撤銷。
甲○○未經許可，持有可發射子彈具有殺傷力之改造手槍，累犯
，處有期徒刑年貳月、併科罰金新台幣拾萬元，罰金如易服勞
役，以新台幣壹仟元折算壹日；扣案具有殺傷力之改造手槍壹支
（槍枝管制編號：0000000000，含彈匣壹個）、土造子彈捌顆，
均沒收。
    事  實
一、甲○○於民國（下同）94年間因妨害風化案，經原審法院以
    95年度訴字第525號判處有期徒刑4月確定，於95年7月25日
    易科罰金執行完畢。甲○○明知可發射子彈具有殺傷力之槍
    砲、及可供該槍枝使用具有殺傷力之子彈，均係槍砲彈藥刀
    械管制條例所管制之違禁物，未經許可不得持有，於96年5
    月1日在臺南市○○區○○路3段33號其住處內發現其已過世
    之叔叔林鎗明遺留之仿BERETTA廠84型半自動手槍已改裝換
    上土造金屬槍管而具有殺傷力之改造手槍1支（槍枝管制編
    號：0000000000，含彈匣1個），及具有殺傷力之直徑約8.2
    mm金屬彈頭之土造子彈12顆，不具殺傷力之土造子彈1顆，
    土造金屬彈殼7顆，即自該日起未經許可持有上開槍、彈。
    嗣於96年5月8日晚間10時30分許，員警帶同甲○○之兄林子
    為前往上開住處調查涉嫌違反毒品危害防制條例相關事證時
    ，適因甲○○持上開具有殺傷力之改造手槍及土造子彈欲外
    出，與警相遇，甲○○為避免遭警查獲，而立即將上述槍、
    彈轉交其女友杜曉芬等人，因其行跡可疑，而遭員警盤查，
    經其同意搜索其放置上述槍彈之皮包後，始查獲上情，並扣
    得上開具有殺傷力之改造手槍1支（含彈匣1個）、土造子彈
    12顆（嗣於鑑定時經試射4顆，剩餘8顆），及不具殺傷力之
    土造子彈1顆、土造金屬彈殼7顆、裝槍彈用之米黃色格子紙
    袋、黑色皮包各1個。
二、案經臺南市警察局第五分局報請臺灣臺南地方法院檢察署檢
    察官偵查起訴。
    理  由
一、按被告以外之人於審判外之陳述，雖不符刑事訴訟法第159
    條之1至之4之規定，而經當事人於審判程序同意作為證據，
    法院審酌該言詞陳述或書面陳述作成時之情況，認為適當者
    ，亦得為證據。刑事訴訟法第159條之5第1項定有明文。查
    證人杜曉芬、林郭愛珠、宋文琦、李振國等人分別於警詢及
    偵查中之證述，雖均係被告以外之人於審判外之陳述，惟檢
    察官、被告及辯護人於原審及本院審判程序同意作為證據，
    且該等供述證據係由職司犯罪調查、偵查之警方及檢察官依
    法定正當程序作成，查無顯不可信之情狀，本院審酌上情認
    屬適當，依上開規定，自得為證據。
二、上揭事實，迭據上訴人即被告甲○○於警詢及原審偵、審中
    暨本院審理時坦白承認，核與證人杜曉芬、林郭愛珠、宋文
    琦等人於警詢時之證述，及證人即臺南市警查局第五分局公
    園派出所警員李振國於偵查證述之情節相符。而上開扣案之
    槍彈，經送內政部警政署刑事警察局鑑定結果，認為改造手
    槍（槍枝管制編號0000000000號）係仿BERETTA廠84型半自
    動手槍製造之槍枝，換裝土造金屬槍管而成之改造手槍，機
    械性能良好，可擊發適用子彈，認具殺傷力；子彈13顆部分
    ，認係土造子彈，具直徑8.2加減0.5mm金屬彈頭，採樣5顆
    經實際試射，其中4顆可擊發，認具殺傷力，1顆無法擊發，
    認不具殺傷力，有該局96年6月20日刑鑑字第0960075081號
    槍彈鑑定書在卷足憑。綜上，足認被告甲○○上述自白與事
    實相符，是本件事證已臻明確，被告犯行洵堪認定。
三、公訴意旨以證人杜曉芬在警詢及偵訊中證稱：案發當天被告
    曾告知其該批槍彈係被告之友人寄放者，證人即台南市警察
    局第五分局公園派出所警員李振國證稱：被告之住處並無被
    告所陳述其找到槍彈之資源回收區等語，認為被告涉有寄藏
    槍彈之犯行。訊據被告則堅決否認有寄藏槍彈之行為，辯稱
    ：上揭槍彈係被告於96年5月1日在其住處2樓原為其已過世
    之叔叔林鎗明占有使用之廚房處找到，該處現為其母林郭愛
    珠用以堆置資源回收物，並非受他人委託藏放，員警誤將其
    住處3樓認為2樓等語。經查，證人杜曉芬於偵查中結證稱：
    伊與被告認識8年，經常出入被告居住之房間，並未見過扣
    案裝有上揭槍彈之袋子，案發當天被告先告訴伊要拿東西去
    還朋友，伊於被告出門前問被告要拿什麼去還朋友，被告則
    指著扣案之米黃色格子紙袋說裡面是槍要拿去丟掉等語（見
    偵卷第32頁），則案發當天被告持上開槍彈究竟是要交還給
    不詳姓名之友人，或是要攜出丟棄或為其他處理，單憑證人
    杜曉芬上揭證詞，尚無法認定。又被告住處2樓角落放置抽
    油煙機、瓦斯爐、流理臺及瓦斯桶處，確有堆置雜物，2樓
    通3樓樓梯處設有1道木門等情，業據被告提出照片2張附卷
    可參（見原審卷第42頁）。參酌證人即被告之母林郭愛珠於
    警詢中證稱：被告居住在上址4樓佛堂旁之房間，案發當天
    伊聽見被告與其女友杜曉芬在2樓至3樓間的樓梯間大小聲，
    杜曉芬將扣案之方格紋紙袋遞給當時站在3樓之宋文琦，宋
    文琦將之置放在3樓地上，伊見狀即上前將紙袋裡的黑色皮
    包取出，警方即上來喝令伊將該皮包交出等語（見警卷第7
    、8頁）。而證人即警員李振國則於檢察官偵查中結證稱：
    案發當天是在被告住處1樓至2樓間查緝，最後在2樓被告母
    親手上找到扣案之皮包，該1樓至2樓間有1道木門，2樓為被
    告之兄林子為房間、廚房、其母之房間及1間廁所等語（見
    偵卷第52頁）。經比對上開二證人林郭愛珠、李振國之證詞
    ，對於查緝地點究為被告住處2樓或3樓之認知已有出入，再
    比對被告提出其住處2樓照片，所陳設與證人李振國之證述
    亦不相同，則被告辯稱證人李振國係將被告住處之3樓誤以
    為2樓一節，尚非無據，從而，證人李振國證稱被告住處2樓
    並無資源回收區等語，應係誤會，而不足採。綜合上述，僅
    憑證人杜曉芬之證述尚無法證明被告確有寄藏槍彈之行為，
    而證人李振國證稱被告住處無其所稱之資源回收區等語又不
    可採，此外，復無其他積極證據足證被告確有於95年5月1日
    前之某時受他人委託藏放上揭槍彈之行為，因此，本件被告
    無法以寄藏槍彈罪論處，而應論以槍砲彈藥刀械管制條例第
    8條第4項之未經許可持有其他可發射子彈具有殺傷力之槍枝
    罪及同條例第12條第4項之未經許可持有子彈罪。
四、核被告所為，係犯槍砲彈藥刀械管制條例第8條第4項之未經
    許可持有其他可發射子彈具有殺傷力之槍枝罪及同條例第12
    條第4項之未經許可持有子彈罪。公訴意旨雖認，被告於不
    詳時間、地點受不詳姓名年籍之成年人委託，寄藏上揭槍彈
    ，而認被告係犯槍砲彈藥刀械管制條例第8條第4項之未經許
    可寄藏其他可發射子彈具有殺傷力之槍枝罪及同條例第12條
    第4項之未經許可寄藏子彈罪，然查無證據足資證明被告犯
    有寄藏槍彈之行為，應僅論以上揭非法持有槍、彈罪（詳如
    上述），是起訴意旨此部分容有未洽，惟其基本社會事實同
    一，且持有與寄藏規定於同一條項，本院仍應予以審理。查
    被告以一行為觸犯上開槍砲彈藥刀械管制條例第8條第4項及
    同條例第12條第4項之罪，為想像競合犯，應依刑法第55條
    之規定，從法定刑較重之槍砲彈藥刀械管制條例第8條第4項
    之罪論斷。又被告於94年間因妨害風化案，經原審法院以95
    年度訴字第525號判處有期徒刑4月確定，於95年7月25日易
    科罰金執行完畢，業經本院向臺灣彰化地方法院檢察署調取
    該署96年度執減更字第3281號卷查核屬實，並有被告繳清易
    科罰金之收據影本附卷可佐（見本院卷第48-51頁），且有
    臺灣高等法院被告前案紀錄表在卷可佐，其於有期徒刑執行
    完畢，5年以內故意再犯本案有期徒刑以上之罪，為累犯，
    並依法加重其刑。
五、原審審理結果，認被告罪證明確，因予論罪科刑，固非無據
    。惟查：(1)按被告以外之人於審判外之言詞或書面陳述，除
    法律有規定者外，不得作為證據，刑事訴訟法第159條第1項
    定有明文。查證人杜曉芬、林郭愛珠、宋文琦、李振國等人
    分別於警詢及偵查中之證述，均係被告以外之人於審判外之
    陳述，原判決採為本案之證據，但未敘明何以得為證據之依
    據，尚有未洽。(2)公訴意旨原以被告於不詳時間、地點受不
    詳姓名年籍之成年人委託，寄藏上揭槍彈，而認被告係犯槍
    砲彈藥刀械管制條例第8條第4項之未經許可寄藏其他可發射
    子彈具有殺傷力之槍枝罪及同條例第12條第4項之未經許可
    寄藏子彈罪。然查無證據足資證明被告犯有寄藏槍彈之行為
    ，應僅論以上揭非法持有槍、彈罪，查持有與寄藏規定於同
    一條項，無庸變更起訴法條，原判決誤以為應變更起訴法條
    ，亦有欠當。被告以原判決量刑過重提起上訴，雖不足採，
    但原判決既有上開不當之處，自屬無可維持，應由本院予以
    撤銷改判，以期適法。爰審酌被告前有毒品危害防制條例及
    妨害風化、恐嚇等前科，有上開被告前案紀錄表可參，素行
    非佳，惟其持有槍彈之數量尚非不多，期間亦非長久，且犯
    後坦承犯行之態度，以及並無證據可認被告曾持上開槍彈為
    任何犯行，對於他人或公眾尚未造成現實危害，及其智識程
    度等一切情狀，量處有期徒刑3年2月，併科罰金新台幣10萬
    元，罰金部分如易服勞役以新台幣1千元折算1日。又扣案可
    發射子彈具有殺傷力之改造手槍1支（槍枝管制編號0000000
    000號，含彈匣1個）及試射剩餘具有殺傷力之子彈8顆，均
    屬違禁物，應依刑法第38條第1項第1款規定，併予宣告沒收
    。另扣案之土造子彈5顆及彈殼7顆，經內政部警政署刑事警
    察局實際試射結果，其中4顆土造子彈可擊發，惟試射後已
    無殺傷力，至其餘土造子彈1顆則無法擊發，亦無殺傷力，
    另有7顆係土造金屬彈殼，並無殺傷力，有上開刑事警察局
    槍彈鑑定書及覆函在卷可稽，自非違禁物，爰不予宣告沒收
    。至扣案之米黃色格子紙袋、黑色皮包各1個，並非專供被
    告犯本件非法持有槍彈所用之物，與本案無直接關連性，不
    宣告沒收。上訴意旨雖以被告犯罪後坦承犯行，態度良好，
    且被告單純持有上揭槍彈，並未造成任何危害，又被告持有
    槍彈之時間並不長，且被告本性不惡，每月捐款予慈善機構
    長達數年為由，聲請適用刑法57條科刑之基準及第59條酌減
    其刑之規定云云。惟查，被告於本案犯行之前，早於81年已
    因違反麻醉藥品管理條例案件，經法院判刑4月嗣經執行完
    畢，於83年因違反肅清煙毒條例案件，經送觀察勒戒後由檢
    察官為不起訴處分，於87年再因違反毒品危害防制條例案件
    ，經送觀察勒戒及強制戒治。於89年因違反毒品危害防制條
    例案件，經法院判刑8月，於90年1月24日執行完畢。於92年
    因竊盜案，經法院判處拘役59日確定。於94年因妨害風化案
    件，經法院判處有期徒刑4月，於95年7月25日易科罰金執行
    完畢，竟又再犯本案，為被告所不否認，並有被告前案紀錄
    表在卷可參，可見被告有多次犯罪前科，素行非佳，又係於
    攜帶本案槍、彈要外出之際始被查獲，顯然對於社會治安有
    潛在之危險性。且按刑法第59條規定犯罪情狀可憫恕者，得
    酌量減輕其刑，固為法院依法得自由裁量之事項，然非漫無
    限制，必須犯罪另有特殊之原因與環境，在客觀上足以引起
    一般同情，認為即予宣告法定最低度刑期尤嫌過重者，始有
    其適用。是為此項裁量減刑時，必須就被告全部犯罪情狀予
    以審酌在客觀上是否有足以引起社會上一般人之同情，而可
    憫恕之情形，始有適用前開規定之餘地。查被告曾有多次前
    科紀錄，明知未經許可不得持有槍彈，於發現上開槍彈竟不
    報警處理，而予以持有，嗣於其攜帶本案槍、彈要外出之際
    始為警查獲，顯然對於社會治安有潛在之危險性，尚難認其
    行為已該當於刑法第59條所示「犯罪情狀可憫恕」之情形，
    自不得酌減其刑，併此敘明。
據上論斷，應依刑事訴訟法第369條第1項、第364條、第299條第
1項前段，槍砲彈藥刀械管制條例第8條第4項、第12條第4項，刑
法第11條前段、第55條、第47條第1項、第38條第1項第1款、第
42條第3項，判決如主文。
本案經檢察官林炎昇到庭執行職務。
中    華    民    國    97    年    4     月    22    日
                  刑事第一庭    審判長法  官  黃崑宗
                                      法  官  夏金郎
                                      法  官  王明宏
以上正本證明與原本無異。
如不服本判決，應於收受本判決後十日內向本院提出上訴書狀。
其未敘述上訴理由者並得於提起上訴後十日內向本院補提理由書
狀（均須按他造當事人之人數附繕本）「切勿逕送上級法院」。
                                      書記官  黃全忠
中    華    民    國    97    年    4     月    22    日
附錄本判決論罪科刑法條：
槍砲彈藥刀械管制條例第8條第4項：
未經許可，持有、寄藏或意圖販賣而陳列第1項所列槍枝者，處
三年以上十年以下有期徒刑，併科新臺幣七百萬元以下罰金。
槍砲彈藥刀械管制條例第12條第4項：
未經許可，持有、寄藏或意圖販賣而陳列子彈者，處五年以下有
期徒刑，併科新台幣三百萬元以下罰金。


司法院資訊處製作；財團法人民間司法改革基金會備份。
